【裁判字號】    98,訴,1352
【裁判日期】    981231
【裁判案由】    違反毒品危害防制條例
【裁判全文】
臺灣屏東地方法院刑事判決              98年度訴字第1352號
公  訴  人  臺灣屏東地方法院檢察署檢察官
被      告  甲○○
上列被告因違反毒品危害防制條例案件，經檢察官提起公訴（98
年度毒偵字第1664號），嗣因被告就被訴犯罪事實為有罪之陳述
，並聽取當事人之意見後，本院裁定改由受命法官獨任進行簡式
審判程序並判決如下：
    主  文
甲○○施用第一級毒品，累犯，處有期徒刑捌月；又施用第二級
毒品，累犯，處有期徒刑伍月，扣案之第二級毒品甲基安非他命
壹包（驗前淨重零點貳貳貳公克，驗後淨重零點貳壹貳公克）沒
收銷燬之。應執行有期徒刑壹年，扣案之第二級毒品甲基安非他
命壹包（驗前淨重零點貳貳貳公克，驗後淨重零點貳壹貳公克）
沒收銷燬之。
    事  實
一、甲○○曾於民國88年間，因施用毒品案件，經本院裁定送觀
    察勒戒後，因認無繼續施用傾向，遂於88年10月21日釋放，
    並由臺灣屏東地方法院檢察署檢察官以88年度偵字第5419號
    為不起訴處分確定，嗣於93年間，其又因施用毒品案件，於
    94年6 月3 日為臺灣高雄地方法院以93年訴字第2732號判決
    判處應執行有期徒刑1 年2 月確定。復於94年間，其又因施
    用毒品案件，於94年11月28日經臺灣屏東地方法院以94年訴
    字第989 號判決判處應執行有期徒刑1 年4 月確定。嗣與另
    案判決合併執行，迄96年8 月15日縮刑期滿執行完畢出監。
    惟於97 年 間，其又因施用毒品案件，為臺灣屏東地方法院
    檢察署檢察官以97毒偵字第2495號提起公訴，經本院於98年
    5 月25日以98年度訴字第99號判決判處應執行有期徒刑10月
    確定，並於98年8 月19日入監執行，現正於屏東監獄竹田分
    監執行中。
二、詎甲○○仍不知悔改，各基於施用第一、二級毒品之犯意，
    於98年7 月日晚上7 時許，在屏東縣里港鄉土庫村定遠54號
    住處房間內，先將第一級毒品海洛因加水稀釋後，以針筒注
    射靜脈施用1 次，再將第二級毒品甲基安非他命置於玻璃球
    內，用火燒烤，使汽化後吸食其煙霧之方式施用1 次。嗣於
    同月7 日晚止9 時40分許，在高雄縣旗山鎮○○○街2 號（
    中華電信公司圍牆旁），為警盤查，當場查獲甲基安非他命
    1 包（驗前淨重0.222 公克，驗後淨重0.212 公克），並經
    徵得其同意後，採尿送驗查獲。
三、案經高雄縣政府警察局旗山分局報告臺灣高雄地方法院檢察
    署呈請臺灣高等法院高雄分院檢察署檢察長命轉臺灣屏東地
    方法院檢察署偵查起訴。
       理  由
一、本件被告甲○○所犯係死刑、無期徒刑、最輕本刑為3 年以
    上有期徒刑以外之罪，其於準備程序中就被訴事實為有罪之
    陳述，經法官告知簡式審判程序之旨，並聽取當事人之意見
    後，本院認為適宜由受命法官獨任進行簡式審判程序。
二、上揭事實，業據被告甲○○於警詢時及本院審理時坦承不諱
    ，且被告為警所採集之尿液檢體，經送請臺灣檢驗科技股份
    有限公司以酵素免疫分析法及氣相層析質譜儀法檢驗，結果
    呈甲基安非他命及嗎啡陽性反應，有該公司98年7 月13日編
    號KＺ000000000000號濫用藥物尿液檢驗報告1 紙在卷可稽，
    扣案之甲基安非他命1 包經送請高雄市立凱旋醫院鑑驗結果
    ，確係第二級毒品甲基安非他命( 驗前淨重0.222 公克，驗
    後淨重0.212 公克），有該院高市凱醫驗字第11051 號濫用
    藥物成品檢驗鑑定書1 紙在卷可按，堪信被告上開自白確與
    事實相符。按施用第一、二級毒品為犯罪行為，毒品危害防
    制條例第10條定有處罰明文，故施用第一、二級毒品者，依
    前揭規定本應科以刑罰，惟基於刑事政策，對合於一定條件
    之施用者，則依同條例第20條、第23條之規定，施以觀察、
    勒戒及強制戒治之保安處分，又毒品危害防制條例於92年7
    月9 日修正公布，自93年1 月9 日施行，其中第20條、第23
    條將施用毒品之刑事處遇程序，區分為「初犯」及「5 年內
    再犯」、「5 年後再犯」，依其立法理由之說明：「初犯」
    ，經觀察、勒戒或強制戒治後，應為不起訴處分或不付審理
    之裁定；經觀察、勒戒或強制戒治執行完畢釋放後，「5 年
    內再犯」者，因其再犯率甚高，原實施之觀察、勒戒及強制
    戒治既已無法收其實效，爰依法追訴或裁定交付審理，至於
    經觀察、勒戒或強制戒治執行完畢釋放後，「5 年後再犯」
    者，前所實施之觀察、勒戒或強制戒治已足以遮斷其施用毒
    品之毒癮，為期自新及協助其斷除毒癮，仍適用「初犯」規
    定，先經觀察、勒戒或強制戒治之程序，從而依修正後之規
    定，僅限於「初犯」及「5 年後再犯」2 種情形，始應先經
    觀察、勒戒或強制戒治程序。倘被告於5 年內已再犯，經依
    法追訴處罰，縱其第3 次（或第3 次以上）再度施用毒品之
    時間，在初犯經觀察、勒戒或強制戒治執行完畢釋放5 年以
    後，已不合於「5 年後再犯」之規定，且因已於「5 年內再
    犯」，顯見其再犯率甚高，原實施觀察、勒戒或強制戒治，
    已無法收其實效，即應依該條例第10條處罰（最高法院97年
    度第5 次刑事庭會議決議意旨參照），查被告前因施用毒品
    案件，有如上開事實欄所示觀察、勒戒完畢，且於觀察、勒
    戒執行完畢後5年 內，再犯施用毒品罪受科刑判決並執行完
    畢等情，有臺灣高等法院被告前案紀錄表在卷可稽，則被告
    再犯本件施用毒品罪，依據上開說明，自應依法論罪科刑。
三、查海洛因為毒品危害防制條例第2 條第2 項第1 款明定之第
    一級毒品；甲基安非他命為同條例第2 條第2 項第2 款明定
    之第二級毒品，均不得持有及施用，核被告甲○○所為，係
    犯該條例第10條第1項之施用第一級毒品罪及同條第2項之施
    用第二級毒品罪。其施用前持有第一級毒品海洛因及第二級
    毒品甲基安非他命之低度行為，應分別為其施用第一級毒品
    海洛因及第二級毒品甲基安非他命之高度行為所吸收，不另
    論罪。被告所犯施用第一級毒品罪及施用第二級毒品罪2 罪
    間，犯意個別、行為互殊，應予分論併罰。被告前於93年間
    ，因施用毒品案件，於94年6月3日為臺灣高雄地方法院以93
    年訴字第2732號判決判處應執行有期徒刑1年2月確定。復於
    94年間，其又因施用毒品案件，於94年11月28日經臺灣屏東
    地方法院以94年訴字第989號判決判處應執行有期徒刑1 年4
    月確定，嗣與另案判決合併執行，迄96年8月15日縮刑期滿
    執行完畢等情，有臺灣高等法院被告前案紀錄表1份在卷可
    稽，其於受徒刑之執行完畢，5年以內故意再犯本件有期徒
    刑以上之罪，均為累犯，所犯2罪均應依刑法第47條第1項之
    規定加重其刑。爰審酌被告前經觀察、勒戒後，仍未戒斷其
    施用毒品之惡習，並參酌其素行狀況、犯罪之動機、目的、
    手段、所生戕害其身心情形及犯罪後坦承犯行，態度尚非惡
    劣等一切情狀，分別就其施用第一級毒品海洛因及第二級毒
    品甲基安非他命犯行，量處如主文所示之刑，並定其應執行
    之刑。
四、扣案之第二級毒品甲基安非他命1 包（驗前淨重0.222 公克
    ，驗後淨重0.212 公克），經送檢驗結果，確係第二級毒品
    甲基安非他命，已如前述；而因鑑定單位一般係以傾倒之方
    式，將包裝袋內之毒品倒出而與包裝袋分離而稱重，必要時
    ，輔以刮杓刮取袋內粉末，然無論依何種方式分離，包裝袋
    內均有極微量之毒品殘留，業經法務部調查局以93年3 月19
    日調科壹字第09300113060 號函釋在案，認前開空包裝袋，
    其內含有極微量第二級毒品海洛因殘留而無法析離，應整體
    視為查獲之第二級毒品甲基安非他命，應依毒品危害防制條
    例第18條第1 項前段之規定併予宣告沒收銷燬之。
據上論斷，應依刑事訴訟法第273 條之1 第1 項、第299 條第1
項前段，毒品危害防制條例第10條第1 項、第2 項、第18條第1
項前段，刑法第11條、第47條第1 項、第51條第5 款，判決如主
文。
本案經檢察官劉昀到庭執行職務。
中    華    民    國    98    年    12    月    31    日
                  刑事第一庭  法  官  涂裕洪
以上正本證明與原本無異。
如不服本判決應於收受判決後10日內向本院提出上訴書狀，並應
敘述具體理由；其未敘述上訴理由者，應於上訴期間屆滿後20日
內向本院補提理由書（均須按他造當事人之人數附繕本）「切勿
逕送上級法院」。
                              書記官  卓春成
中    華    民    國    98    年    12    月    31    日
附錄本判決論罪科刑法條全文：
毒品危害防制條例第10條
施用第一級毒品者，處六月以上五年以下有期徒刑。
施用第二級毒品者，處三年以下有期徒刑。

司法院資訊處製作；財團法人民間司法改革基金會備份。
